【裁判字號】    92,上訴,3706
【裁判日期】    921202
【裁判案由】    偽造文書等
【裁判全文】
台灣高等法院刑事判決                          九十二年度上訴字第三七六號
    上  訴  人  臺灣基隆地方法院檢察署檢察官
    被      告  乙○○
右上訴人因被告偽造文書等案件，不服台灣基隆地方法院九十二年度易字第一五號
，中華民國九十二年八月二十日第一審判決（起訴案號：臺灣基隆地方法院檢察署九
十二年度偵字第一八一一號），提起上訴，本院判決如左：
    主  文
原判決關於偽造私文書部分撤銷。
乙○○行使偽造私文書，足以生損害於他人，處有期徒刑貳月。如易科罰金，以佰
元折算壹日。偽造和解書上邱言中簽名壹枚、指印肆枚，均沒收。
其他上訴駁回。
    事  實
一、乙○○於民國九十二年四月十八日凌晨一時許，在基隆市○○路一六四號旁，因
    細故與甲○○發生爭執，竟以腳踢甲○○腹部等處，致甲○○跌倒在地，受有胸
    腹部鈍挫傷、兩側上臂瘀青等傷害。嗣同年月二十二日十七時許，在基隆市警察
    局第一分局信六路派出所與甲○○和解時，乙○○另因酒醉駕車公共危險罪判處
    拘役五十日，未到案執行而通緝中。為恐遭查獲，於書立和解書時，另行起意，
    假冒其兄邱言中（起訴書誤載為「丘」言中）之名義簽立和解書，願賠償新台幣
    （下同）二萬五千元，於和解書上冒簽邱言中之姓名及偽造按捺指印四枚，持以
    行使，將和解書交予甲○○，足以生損害於邱言中及甲○○，其後拒不履行和解
    賠償，經甲○○追償而發覺上情。
二、案經被害人甲○○告訴及台灣基隆地方法院檢察署檢察官自動檢舉偵查起訴。
    理  由
一、訊據被告乙○○坦承偽造和解書之犯行，惟否認有傷害甲○○之行為，辯稱是甲
    ○○與陳金福於其店外互毆造成的，並非其毆打，因在通緝中，不想讓事情鬧大
    所以才息事寧人與她和解云云。
二、然查：
（一）右揭被告傷害之犯行，迭據告訴人甲○○指述綦詳，並經現場證人陳金福、王
      慈證述屬實。並有告訴人受傷之診斷證明書在卷可稽。且被告傷害告訴人後，
      即在基隆市警察局第一分局信六路派出所，與告訴人達成和解，願賠償告訴人
      二萬五千元，有和解書在卷可按。被告如未毆打傷害告訴人，何以要與告訴人
      和解賠償，所辯各節，顯係卸責之詞，不足採信，傷害部分罪證明確，犯行可
      以認定。
（二）被告冒用其兄邱言中之名義與甲○○簽立和解書，偽造私文書並行使之犯行，
      除被告於偵審中自白外，並為證人甲○○、遭冒名之邱言中、和解書之見證人
      陳金福等證述屬實，且有和解書在卷可參。此部分犯行，亦臻明確，可以認定
      ，應予依法論科。
三、核被告所為，係犯刑法第二百七十七條第一項之傷害罪、刑法第二百十六條、第
    二百十條之行使偽造私文書罪。其偽造署押為偽造私文書之階段行為，偽造私文
    書之低度行為，為行使偽造私文書之高度行為所吸收，均不另論罪。公訴意旨認
    被告係犯刑法第二百十七條偽造署押罪，起訴法條，尚有未洽，應予變更。檢察
    官就被告所犯行使偽造私文書罪部分，於起訴法條雖未論及，此起訴犯罪事實已
    有敘及，自屬已提起公訴，法院應予以審理。被告所犯傷害罪與行使偽造私文書
    罪，犯罪各別，罪名不同，應分論併罰。
四、原審對被告傷害部分，基此認定，援引刑法二百七十七條第一項、第四十一條第
    一項前段、罰金罰鍰提高標準條例第一條前段、第二條等規定，審酌被告之犯罪
    之動機、所生危害、犯罪後之態度及其他一切情狀，判處拘役三十日，如易科罰
    金，以三百元折算一日，經核其認事用法，均無不合，量刑也很妥適。檢察官依
    告訴人之聲請，上訴意旨，認原判決量刑過輕，就原審適法範圍裁量權之行使為
    爭執，核無理由，此部分上訴應予駁回。至被告偽造文書部分，所為除足生損害
    於被冒名之邱言中外，另足以生損害予和解契約相對人即甲○○，原審疏未審認
    ，尚有未合，自屬無可維持。檢察官依告訴人之聲請，上訴意旨，爭執量刑過輕
    ，惟原判決量刑並無明顯之失出，理由雖不足採，但原判決既有可議，自應由本
    院將此部分撤銷改判。爰審酌被告犯罪之動機、所生危害、犯後態度等一切情狀
    ，量處如主文第二項所示之刑，並諭知易科罰金折算標準，以示懲儆。和解書上
    偽造之邱言中簽名一枚及指紋四枚，不問是否屬於被告所有，均應宣告沒收。
五、被告經合法傳喚，無正當理由未到庭，爰不待其到庭陳述，逕行判決。
六、據上論結，應依刑事訴訟法第三百六十八條、第三百六十九條第一項前段、第三
    百六十四條、第三百七十一條、第二百九十九條第一項前段、第三百條、刑法第
    二百十六條、第二百十條、第四十一條第一項前段、第二百十九條，罰金罰鍰提
    高標準條例第一條前段、第二條，判決如主文。
本案經檢察官柯麗鈴到庭執行職務。
中      華      民      國    九十二    年     十二     月      二      日
                            臺灣高等法院刑事第五庭
                                審判長法  官  趙  功  恆
                                      法  官  楊  貴  雄
                                      法  官  蘇  素  娥
右正本證明與原本無異。
傷害部分不得上訴。
偽造文書部分如不服本判決，應於收受送達後十日內向本院提出上訴書狀，其未敘述
上訴之理由者並得於提起上訴後十日內向本院補提理由書（均須按他造當事人之人數
附繕本）。
                                      書記官  孫  佩  琳
中      華      民      國    九十二    年     十二     月      二      日
附錄：本案論罪科刑法條全文
刑法第二百七十七條第一項
傷害人之身體或健康者，處三年以下有期徒刑、拘役或一千元以下罰金。
刑法第二百十六條
行使第二百十條至第二百十五條之文書者，依偽造、變造文書或登載不實事項或使登
載不實事項之規定處斷。
刑法第二百十條
偽造、變造私文書，足以生損害於公眾或他人者，處五年以下有期徒刑。


司法院資訊處製作；財團法人民間司法改革基金會備份。
